【裁判字號】    95,上易,225
【裁判日期】    950731
【裁判案由】    侵權行為損害賠償
【裁判全文】
臺灣高等法院民事判決                 95年度上易字第225號
上  訴  人  丙○○（原名顧大德）
                        16號
被上訴人    乙○○
                        號
被上訴人    康豪貨運交通有限公司
法定代理人  甲○○
共      同
訴訟代理人  金學坪律師
訴訟代理人  王令冠律師
上列當事人間請求侵權行為損害賠償事件，上訴人對於中華民國
95年1月19日臺灣臺北地方法院92年度訴字第6062號第一審判決
提起上訴，本院於95年7月19日言詞辯論終結，判決如下：
    主  文
上訴駁回。
第二審訴訟費用由上訴人負擔。
    事實及理由
一、被上訴人康豪貨運交通有限公司（下稱康豪公司）之法定代
    理人業於民國95年1月23日改由甲○○擔任，有台北市政府
    營利事業登記證及有限公司變更登記表可稽（見本院卷第
    41至43頁），其於95年4月14日具狀聲明承受訴訟（見本院
    卷第39頁），核無不合，應予准許。
二、上訴人主張：被上訴人乙○○受僱於被上訴人康豪貨運交通
    有限公司（下稱康豪貨運公司），以駕駛貨車運貨為業，為
    從事駕駛業務之人，其於91年10月19日上午5時10分許，駕
    駛車號AS-975號營業用小貨車，沿台北市○○路由南向北行
    駛，於行經該路255巷口時，違規急速迴轉致適騎乘車號AQQ
    -409重型機車行經該處之上訴人，無法及時反應，而與被上
    訴人乙○○所駕駛營業用小貨車右後側車身發生擦撞，上訴
    人因此受有腹部鈍傷併發小腸穿孔闌尾切除及腹內感染、胃
    食道逆流等嚴重傷害，致上訴人受有下述損害：1.醫藥費新
    台幣（下同）221790元；2.看護費用244000元；3.減少勞動
    能力損害計113030元；4.精神慰撫金200000元。因上訴人已
    領取汽車強制責任保險理賠金98,887元，同意由上開損害金
    額扣除。為此依侵權行為法律關係，訴請被上訴人乙○○、
    康豪貨運公司應連帶賠償上訴人679,933元及自起訴狀繕本
    送達之翌日起至清償日止，按年息5%計算之利息。原審判決
    被上訴人2人應連帶給付上訴人374082元及被上訴人乙○○
    自92年7月2日起，被上訴人康豪貨運公司自92年6月7日起，
    均至清償日止按年息5%計算之利息，並駁回上訴人其餘請求
    。上訴人就其敗訴部分不服提起上訴，其上訴聲明為：(1)原
    判決不利於上訴人部分廢棄。(2)前開廢棄部分，被上訴人應
    再連帶給付上訴人160321元，及被上訴人乙○○自92年7 月
    2日起，被上訴人康豪公司自92年6月7日起，至清償日止，
    均按年息5%計算之利息。（至原審判命被上訴人給付部分，
    未據被上訴人聲明不服，應告確定。）
三、被上訴人則以：上訴人指陳被上訴人乙○○係行經台北市○
    ○路255巷路口時，違規急速迴轉致上訴人反應不及而發生
    系爭車禍，與事實不符。上訴人騎乘重型機車直行雖有優先
    路權，惟行駛至交岔路口時，仍應注意路口車輛動態，始能
    保持行車安全，如上訴人所陳，其時行車時速僅有10至15公
    里，實不可能未發現被上訴人乙○○於前方之迴車，顯見上
    訴人有未注意車前狀況之違失，原審認上訴人就本件車禍應
    負擔30%之過失比例，並無違誤等語，資為抗辯。並聲明：
    上訴駁回。
四、查被上訴人乙○○係受僱於被上訴人康豪貨運公司之貨車運
    貨業務人員，其於91年10月19日上午5時10分許執行業務時
    ，駕駛車號AS-975號營業營業用小貨車，沿台北市○○路由
    南向北行駛，於行經該路255巷口時，與對向車道由北向南
    行經該巷口，由上訴人所騎乘之車號AQQ-409重型機車發生
    擦撞，致上訴人受有腹部鈍傷合併小腸穿孔及腹膜炎等傷害
    。被上訴人乙○○本件業務過失傷害之刑事部分業經本院92
    年度交上易字第570號刑事判決有期徒刑3月、如易科罰金以
    3百元折算一日確定。而上訴人因前開傷害計受用醫療費用
    用221790元、看護費用244000元、減少勞動能力之損害
    17500元（即特勤訓練津貼2000元+工作超勤津貼15500元＝
    17500元），非財產上所受損害150000元，計633290元，惟
    上訴人已領取汽車強制責任保險理賠金98887元，此部分應
    予扣除，是上訴人計受計534403元之損害等情，有診斷證明
    書、收據、三軍總醫院93年4月29日集逵字第0930009433號
    函、94年8月30日集逵字第0940016942號函、內政部警政署
    警察第一總隊93年9月8日保警字第0932005867號函、台北市
    政府中山分局94年11月9日北市警中人分字第09435741600號
    函、友聯產物保險股份有限公司賠付單據（見92年度交附民
    字第131號卷第5至32頁、原審卷一第60、67至68、73至153
    頁、原審卷二第29、52至59頁），並經本院調閱本院92年度
    交上易字第570號刑事卷宗審閱無訛，復為兩造所不爭執，
    自堪信實。
五、上訴人主張其就本件車禍之發生全因被上訴人乙○○之過失
    所致，被上訴人對於上開車禍固不爭執，惟辯稱上訴人未注
    意車前狀況亦與過失等語，茲查：
(一)按汽車行駛時，駕駛人應注意車前狀況，並隨時採取必要之安
  全措施，此觀道路交通安全規則第94條第3項規定甚明。查被
  上訴人於刑事案件審理時迭次供承「當時我看對向沒有車子就
  迴轉，等到我迴轉完成後車子已經打直在車道內行駛時，過了
  兩三秒鐘，我不知道告訴人的機車從何處跑出來撞到貨車的右
  後方。」（92年交易字第231號卷第11頁）「肇事地點是丁字
  路口，我當天車子回轉過來以後，通過路口的行人穿越道，車
  子已經回正，撞擊地點是在過了行人穿越道的車道內。」（見
  92年交易字第231號卷第101頁）而上訴人於警方談話紀錄時亦
  陳稱：「... 沿撫遠街北往南第二車道直行至肇事處時，突然
  AS-975自小貨車由對向第二車道南往南迴轉，該車右後車尾撞
  及我車前車頭，肇事後我即受傷住院，至出院才報案，當時在
  巷口有減速到約10至15公里/小時…」（見92年度偵字第3000
  號卷第10頁背面）。足認上訴人確以其機車前方撞擊被上訴人
  乙○○所駛營業用小貨車之右後方。是被上訴人乙○○之營業
  小貨車於斯時幾已迴轉完成。且事發現場道路寬敞，地面平坦
  ，前方無任何障礙物阻撓視線，有卷附照片可參（見92年度偵
  字第3000號卷第12、13頁），而上訴人自承時速僅有10至15公
  里，顯見其車行甚緩，對前方狀況當無任何不能注意之情事。
  依上訴人車行速度及被上訴人乙○○迴轉幾已完成之情形，上
  訴人於事發前應有足夠時間查覺被上訴人所駕營業小貨車在前
  ，而採取煞車之安全措施。其未為此而發生本件車禍，自屬未
  注意車前狀況並採取必要之安全措施，而與有過失。是本件車
  禍之發生，以被上訴人乙○○迴車前未注意來往車輛為肇事主
  因，上訴人未注意車前狀況則為肇事次因。依前開事發經過及
  肇事原因之判斷，本院認上訴人應負擔之過失比例應為30%。
(二)按損害之發生或擴大，被害人與有過失者，法院得減輕賠償金
  額或免除之，民法第217條定有明文。查上訴人就本件車禍所
  受損害計為534403元之，惟其應負擔30%之過失比例，已詳如
  前述，因此上訴人經過失相抵後所得請求之金額為374,082元
  （534,403×70%=374,082，元以下四捨五入）。
六、按受僱人因執行職務，不法侵害他人之權利者，由僱用人與
    行為人連帶負損害賠償責任，民法第188條第1項前段載有明
    文。被上訴人乙○○為被上訴人康豪貨運公司之受僱人，為
    兩造所不爭執。從而，上訴人本於侵權行為法律關係，請求
    被上訴人連帶給付上訴人374,082元，及被上訴人乙○○自
    92年7月2日起，被上訴人康豪貨運公司自92年6月7日起，均
    至清償日止按年息5%計算之利息，洵屬有據，此部分亦經原
    審判決准許確定在案。至逾此範圍之請求則無理由，應予駁
    回，該部分假執行之聲請亦失所附麗，併予駁回。原審就上
    開不應准許部分，為上訴人敗訴之判決，及駁回其假執行之
    聲請，並無不合。上訴意旨指摘原判決此部分不當，求予廢
    棄改判，為無理由，應予駁回。
七、據上論結，本件上訴為無理由，依民事訴訟法第449條第1項
    、第78條，判決如主文。
中    華    民    國    95    年    7     月    31    日
                  民事第一庭  審判長法  官  張耀彩
                                    法  官  林金吾
                                    法  官  盧彥如
正本係照原本作成。
不得上訴。
中    華    民    國    95    年    8     月    1     日
                                    書記官  鄭兆璋


司法院資訊處製作；財團法人民間司法改革基金會備份。
